【裁判字號】    98,交聲,1921
【裁判日期】    981231
【裁判案由】    交管條例聲異
【裁判全文】
臺灣板橋地方法院交通事件裁定        98年度交聲字第1921號
原處分機關  交通部公路總局臺北區監理所蘆洲監理站
異  議  人
即受處分人  乙○○
                    國民
上列異議人即受處分人因違反道路交通管理處罰條例案件，對於
交通部公路總局臺北區監理所蘆洲監理站於民國98年7 月8 日所
為北監蘆字第裁46-C00000000號處分聲明異議，本院裁定如下：
    主      文
異議駁回。
    理      由
一、原處分意旨略以：異議人即受處分人乙○○於民國98年5 月
    4 日晚間10時50分許，騎乘車牌號碼RZF-552 號輕型機車，
    行經臺北縣三重市○○路與中正南路之交岔路口，因有「汽
    車駕駛人轉彎時，不依標誌、標線指示（機車未依規定兩段
    式左轉）」之違規行為，經臺北縣政府警察局交通警察隊三
    重分隊員警以北縣警交字第C00000000 號舉發違反道路交通
    管理事件通知單（下稱舉發通知單）舉發之。嗣異議人不服
    舉發提出申訴，經原處分機關調查結果，仍認前開違規行為
    明確，乃依道路交通管理處罰條例第48條第1 項第2 款、第
    63條第1 項規定，於98年7 月8 日以北監蘆字第裁46-C0000
    0000號裁決書對異議人裁處罰鍰新臺幣（下同）600 元，並
    記違規點數1 點在案。
二、本件聲明異議意旨略以：異議人乙○○於上開時間，騎乘車
    牌號碼RZF-552 號輕型機車，沿臺北縣三重市○○路往臺北
    橋方向行駛，行至重新路與中正南、北路之交岔路口，擬左
    轉中正北路，卻與同向後方由甲○○所駕駛之車牌號碼V3-5
    077 號自用小客車發生事故，當時異議人尚無左轉之行為，
    爰依法聲明異議云云。
三、按道路交通管理處罰條例所稱之汽車，包括機器腳踏車，道
    路交通安全規則第2 條第1 項第1 款及道路交通管理處罰條
    例第3 條第8 款均有明文。次按機器腳踏車行駛至交岔路口
    ，其轉彎，應依標誌或標線之規定行駛，道路交通安全規則
    第99條第2 項前段亦有明定。復按機慢車兩段左轉標誌，用
    以告示左轉總排氣量未滿550 立方公分機器腳踏車或慢車駕
    駛人應遵照號誌指示，在號誌顯示允許直行時先行駛至右前
    方路口之左轉待轉區等待左轉，俟該方向號誌顯示允許直行
    後，再行續駛，以兩段方式完成左轉，本標誌設於實施機慢
    車兩段左轉路口附近顯明之處，並配合劃設機慢車左轉待轉
    區標線；機慢車左轉待轉區線，用以指示汽缸總排氣量未滿
    550 立方公分之機器腳踏車或慢車駕駛人分段行駛，視需要
    設於號誌管制之交岔路口，道路交通標誌標線號誌設置規則
    第65條第1 項、第191 條第1 項亦有明文。又汽車駕駛人轉
    彎時，有不依標誌、標線、號誌指示者，處600 元以上1,80
    0 元以下罰鍰，並記違規點數1 點，道路交通管理處罰條例
    第48條第1 項第2 款、第63條第1 項第1 款分別定有明文。
四、經查：
（一）異議人即受處分人乙○○於98年5 月4 日晚間10時50分許
      ，騎乘車牌號碼RZF-552 號輕型機車，行經臺北縣三重市
      ○○路與中正南、北路之交岔路口，因有「汽車駕駛人轉
      彎時，不依標誌、標線指示（機車未依規定兩段式左轉）
      」之違規行為，經臺北縣政府警察局交通警察隊三重分隊
      員警以北縣警交字第C00000000 號舉發通知單舉發之等情
      ，為異議人所不爭執，並有該舉發通知單1 紙在卷可查，
      應堪認定。
（二）異議人固坦承於上開時間，騎乘車牌號碼RZF-552 號輕型
      機車，沿臺北縣三重市○○路往臺北橋方向直行，擬左轉
      至重新路與中正北路交岔路口之停止線待轉，惟甫行經重
      新路與中正南、北路之交岔路口，適與車牌號碼V3-5077
      號自用小客車發生事故之事實，惟辯稱：其尚未左轉云云
      。經查，臺北縣三重市○○路與中正南、北路之交岔路口
      經設有機慢車兩段式左轉標誌及待轉區乙情，有臺北縣政
      府警察局三重分局98年7 月3 日北縣警重交申字第098003
      1895號函、同年10月27日北縣警重交申字第09800540046
      號函暨重新路與中正南、北路交岔路口機慢車兩段式左轉
      標誌及待轉區現場圖各1 份、重新路口兩段式左轉標誌相
      片1 張及現場相片4 張附卷可查。從而，異議人如擬自重
      新路左轉中正北路，揆諸前開法條規定，應在重新路之號
      誌顯示允許直行時，先行駛至右前方中正南路路口之左轉
      待轉區等待左轉，俟中正南、北路方向號誌顯示允許直行
      後，再行續駛，以兩段方式完成左轉。然異議人當日擬自
      重新路左轉中正北路，原計畫直接向左偏駛至重新路與中
      正北路交岔路口中間之停止線待轉乙情，已據異議人於本
      院訊問時供陳甚明，並有其當庭繪製之現場圖1 紙在卷可
      稽，是本件異議人原已計畫不依標誌、標線指示轉彎甚明
      。又異議人於上開時、地，已騎車向左偏駛，致與證人甲
      ○○駕駛之車牌號碼V3-5077 號自用小客車發生事故等情
      ，亦據異議人於98年5 月5 日在臺北縣政府警察局三重交
      通分隊詢問時，自稱：肇事前其騎乘機車沿重新路往臺北
      橋方向行駛，於肇事地點要左轉往中正北路，與同向由甲
      ○○駕駛之車牌號碼V3-5077 號自用小客車發生碰撞等語
      ；及於本院訊問時自稱：其當時確實在中線偏左，要左轉
      中正北路等語甚詳，核與證人甲○○於同年月4 日，在臺
      北縣政府警察局三重交通分隊詢問時，證稱：肇事前其駕
      駛車牌號碼V3-5077 號自用小客車沿重新路往臺北橋方向
      行駛，與同向要左轉中正北路方向行駛之異議人發生碰撞
      等語，及於本院訊問時結證稱：其當時行駛在重新路第2
      個快車道上，異議人原在其所駕駛車輛右後方，當時其在
      等紅燈，號誌轉為綠燈後，其準備要出發時，異議人直接
      從其右邊衝過來，超車後撞到其所駕駛車輛右側保險桿，
      情形即如員警繪製之道路交通事故現場圖等語相合，此有
      臺北縣政府警察局三重交通分隊道路交通事故談話紀錄表
      2 份在卷可查。此外，並有道路交通事故現場圖、道路交
      通事故相片各1 張在卷可稽。又自卷附道路交通事故現場
      圖觀之，異議人確係沿重新路往臺北橋方向直行，行至重
      新路與中正南、北路之交岔路口時，逕自向左偏駛，且其
      所騎乘之車牌號碼RZF-552 號輕型機車於本件事故後，確
      係倒置在重新路與中正北路交岔路口近路中央處，即重新
      路中線偏左處無訛。足見本件異議人原已計畫直接向左偏
      駛至重新路與中正北路交岔路口中央之停止線待轉，並已
      開始向左偏駛甚明。從而，異議人確有騎乘機車不依標誌
      、標線指示（未依規定兩段式左轉）之違規事實，洵堪認
      定。
五、綜上所述，原處分機關依違反道路交通管理處罰條例第48條
    第1 項第2 款、第63條第1 項規定，裁處異議人罰鍰600元
    ，並記違規點數1 點，核無違誤。本件聲明異議為無理由，
    應予駁回。
六、據上論斷，應依道路交通案件處理辦法第20條前段，裁定如
    主文。
中    華    民    國    98    年    12    月    31    日
                   交通法庭    法  官  謝梨敏
以上正本證明與原本無異
如不服本裁定應於送達後5日內向本院提出抗告狀
                                書記官  翁子婷
中    華    民    國    99    年    1     月    5     日


司法院資訊處製作；財團法人民間司法改革基金會備份。
